【裁判字號】    98,消債更,25
【裁判日期】    980531
【裁判案由】    更生事件
【裁判全文】
臺灣臺東地方法院民事裁定            98年度消債更字第25號
聲請人即債務人  乙○○
                        送達.
上列當事人聲請消費者債務清理事件之更生，本院裁定如下：
    主      文
聲請人乙○○於中華民國98年6月8日16時起開始更生程序。
命司法事務官進行本件更生程序。
    理      由
一、按債務人對於金融機構因消費借貸、自用住宅借款、信用卡
    或現金卡契約而負債務，在聲請更生前，應提出債權人清冊
    ，以書面向最大債權金融機構請求協商債務清償方案，並表
    明共同協商之意旨；協商不成立時，應付與債務人證明書，
    消費者債務清理條例（下稱同條例）第151條第1項、第4項
    定有明文。另同條例第2條第1項所稱之5年內從事小規模營
    業活動者，係指營業額平均每月新臺幣（下同）20萬元以下
    者（同條第2項）。而債務人不能清償債務或有不能清償之
    虞；且其無擔保或無優先權之債務總額未逾1200萬元者，於
    法院裁定開始清算程序或宣告破產前，得向法院聲請更生，
    同條例第3條、第42條第1項亦有明文。至於法院開始更生程
    序之裁定，應載明其年、月、日、時，並即時發生效力；法
    院開始更生程序後，得命司法事務官進行更生程序，復為同
    條例第45條第1項、第16條第1項所明定。
二、本件聲請意旨略以：
    聲請人於聲請本件更生時，除薪資外，無任何財產。民國95
    年無所得收入、96年之所得收入為183,800元，目前受僱在
    婚紗館擔任化妝師，聲請前2年內（自96年1月至97年12月）
    之每月平均收入為30,560元；每月平均支出之生活必要費用
    為16,632元（包括：電話費1, 000元、水電費1,000元、勞
    健保費1,632元、房租4,000元、膳食雜支費6,000元、工作
    用品費3,000元）。於聲請時已累計積欠銀行無擔保或無優
    先權之債務總額約6,035,195元。本條例施行後，雖曾提出
    債權人清冊，以書面向臺灣土地銀行股份有限公司（下稱土
    地銀行，即最大債權金融機構）請求共同協商債務清償方案
    ，惟該銀行以該債權屬優惠貸款，拒絕列為協商事由，並轉
    予第2大債權人萬泰商業銀行股份有限公司後，萬泰銀行雖
    曾提出以分64期、每期20,000元，利息按週年利率百分之8
    計算之清償方案，惟聲請人每月之還款能力僅3,000元，致
    協商不成立。故聲請人資產總價值並不足清償債務總金額，
    且以每月之收入扣除支出後，顯有不能清償債務之事實，爰
    在未經法院裁定開始清算程序或宣告破產前，向本院聲請更
    生等語。
三、經查：
  (一)聲請人主張之前揭事實，業據提出：交通部機器腳踏車行車
    執照、米蘭蘇菲亞婚紗薪資表、房屋租賃契約書、戶籍謄本
    、本院97執字第10883號執行命令影本，及財產及收入狀況
    說明書、債權人清冊、債務人清冊、財政部臺灣省南區國稅
    財產歸屬資料清單、95年及96年綜合所得稅各類所得資料清
    單、遠傳電信股份有限公司電信費帳單、臺灣自來水公司水
    費通知及收據、臺灣電力公司電費通知書及收據、繳納臺東
    縣照相錄影業職業工會保險費證明、萬泰銀行97年12月22日
    所寄發前置協商不成立通知書等證據資料為證｛見本院卷（
    下同）第8頁至第36頁｝，堪可認定為真實。
  (二)至於聲請人於(1)本件聲請時，除薪資收入外，並無其他之財
    產（見第16頁、第19頁至第20頁：財政部臺灣省南區國稅財
    產歸屬資料清單、95年及96年綜合所得稅各類所得資料清單
    影本）。(2)聲請前2年內之每月平均收入為30,560元，在扣
    除依內政部主計處公佈98年度臺灣省每人每月最低生活費標
    準為9,829元（已包含居住費用，故不得再另列房貸金額）
    後，每月僅餘20,731元（即30,560元－9,829元）。惟所
    負之債務卻約為604萬元（尚未加計利息及違約金）。據此
    ，聲請人之資產總價值扣除債務總金額後，顯有不能清償債
    務之虞，堪可認定。
四、綜上所述，本院考量上情；及聲請人之財產、信用、勞力、
    技術後，認聲請人顯有不能清償債務之虞，應為昭然。另聲
    請人既業與最大債權銀行為前置協商而不成立，復未經法院
    裁定開始清算程序或宣告破產（同條例第13條）；且無擔保
    或無優先權之債務總額未逾1,200萬元（同條例第42條）；
    又無同條例第6條第3項、第8條、第46條各款所定應駁回更
    生聲請之事由，則聲請人於本件更生之聲請，洵屬有據，應
    予准許，爰併依同條例第16條第1項規定，命司法事務官進
    行更生程序，並裁定如主文所示。
中      華      民      國    98    年    5    月  31  日
                        民事庭  法  官  陳兆翔
上為正本係照原本作成。
本件不得抗告。
本裁定已於98年6月8日16時公告。
中      華      民      國    98    年    5    月  31  日
                                書記官  林建成


司法院資訊處製作；財團法人民間司法改革基金會備份。
